最高法院刑事判決　　　　　　九十四年度台上字第三三四０號
　　上　訴　人　乙○○
　　　　　　　　　　　　2巷2.
　　　　　　　　　　　　2巷5.
　　　　　　　　甲○○
　　　　　　　　　　　　92之.
上列上訴人等因殺人未遂等罪案件，不服台灣高等法院台南分院
中華民國九十四年三月十六日第二審更審判決（九十四年度重上
更(二)字第四九號，起訴案號：台灣台南地方法院檢察署八十八年
度偵字第五二三一號），提起上訴，本院判決如下：
    主  文
原判決關於乙○○未經許可，持有可發射金屬具有殺傷力之槍枝
部分及甲○○部分撤銷，發回台灣高等法院台南分院。
其他上訴駁回。
    理  由
一 發回部分
本件原判決認定上訴人乙○○於民國八十三年間，因施用毒品案
件，經原審法院判處有期徒刑三年四月及五月，嗣定應執行刑為
有期徒刑三年八月，於八十五年一月十一日假釋出獄（指揮書執
畢日期為八十七年五月十八日）。仍不知悔改，乙○○於八十四
年間，自綽號「錦仔」處受贈一把可發射金屬，發射動能達二九
．０三焦耳具有殺傷力之槍枝及鋼珠若干發，即無正當理由，未
經許可而無故持有之。嗣其堂兄即上訴人甲○○於八十八年四月
十五日晚上二十三時許，在台南縣仁德鄉○○村○○路○段三四
六之一號「八八八餐廳」，與店內股東兼職員黃建仁等人發生爭
執進而互毆，甲○○不甘被毆受辱，乃邀堂弟乙○○及另二位與
甲○○同夥之不詳姓名之成年男子，先在台南縣永康市○○○街
九０巷十八號五樓乙○○住處會合，並由乙○○準備上開具有殺
傷力之槍枝及鋼珠若干顆，而於翌日凌晨零時許，乙○○、甲○
○等四人，共同攜帶上開槍、彈及彎刀一把，再度驅車前往「八
八八餐廳」理論。乙○○一到「八八八餐廳」現場，即取出該把
槍枝挑釁，黃建仁見狀恐滋生紛擾，欲往前勸阻乙○○，詎乙○
○竟另基於殺人之故意，持該把槍枝朝黃建仁頭部射擊三發，其
中一發卡彈，一發偏離，另一發則射入黃建仁左臉頰，造成鋼彈
卡入左臉頰內，黃建仁忍痛順勢搶下乙○○之長槍，乙○○猶不
放棄殺意，繼持彎刀追殺已受傷之黃建仁，幸警員據報趕往現場
喝令乙○○放下彎刀就逮，並將黃建仁緊急送醫始倖免於難（乙
○○殺人未遂部分，經原審法院判處罪刑，本院駁回乙○○上訴
確定，詳後述），並扣得該把具有殺傷力之槍枝一把、彎刀一把
、鋼珠一顆。甲○○則趁隙逃離現場，經警循線通知到案而一併
查獲，因而撤銷第一審關於論處上訴人乙○○、甲○○二人（下
稱上訴人二人）未經許可，持有可發射金屬具有殺傷力之瓦斯槍
部分之判決，改判論處其二人共同未經許可，持有可發射金屬具
有殺傷力之槍枝（乙○○為累犯）罪刑，固非無見。
惟查：(一)槍砲彈藥刀械管制條例已於九十四年一月二十六日修正
公布，原該條例第十一條業經刪除，原第十一條第四項關於未經
許可、持有、寄藏或意圖販賣而陳列同條例第四條第一項第一款
所稱其他可發射金屬或子彈，具有殺傷力之各式槍砲，應處刑罰
之規定，業經改規定於修正後同條例第八條第四項，其法定刑度
並已有提高，關於上訴人二人非法持有前揭槍枝部分，行為後，
法律已有變更，原審於九十四年三月十六日審判上訴人二人前揭
未經許可持有槍枝之犯行，竟漏未依刑法第二條第一項規定，為
新舊法之比較適用，原判決自難認為合法。(二)原審認定甲○○前
揭犯罪事實，係併以共犯乙○○於偵審中不利於甲○○之證述作
為證據，然原審並未令乙○○具結作證並踐行詰問程序，遽採該
共同被告之陳述作為證據，亦有未合。(三)原判決認定上訴人二人
持有前揭槍枝時，同時持有原判決事實欄所示之鋼珠（子彈）若
干顆；該鋼珠究為若干顆？是否具有殺傷力，上訴人二人有否因
同時持有該鋼珠而以一行為同時觸犯槍砲彈藥刀械管制條例第十
二條第四項之犯罪？該部分犯罪是否為起訴效力所及，而應併予
審判？原審未加以詳查審酌，亦不無查證未盡之違誤。以上或為
上訴意旨所指摘，或為本院得依職權調查之事項，應認原判決關
於上訴人二人未經許可持有前揭槍械部分，仍有撤銷發回更審之
原因。
二駁回部分（即乙○○殺人未遂部分）
按刑事訴訟法第三百七十七條規定，上訴於第三審法院，非以判
決違背法令為理由，不得為之。是提起第三審上訴，應以原判決
違背法令為理由，係屬法定要件。如果上訴理由狀並未依據卷內
訴訟資料，具體指摘原判決不適用何種法則或如何適用不當，或
所指摘原判決違法情事，顯與法律規定得為第三審上訴理由之違
法情形，不相適合時，均應認其上訴為違背法律上之程式，予以
駁回。本件上訴人乙○○就殺人未遂部分上訴意旨略稱：(一)上訴
人原戶籍地設於高雄縣永安鄉○○村○○街二巷二號，原審未向
該址寄發傳票而逕行判決，其判決當然違法。(二)依告訴人黃建仁
、證人莊太山於偵查中供述，上訴人與黃建仁發生衝突之時間為
八十八年四月十五日晚間凌晨零時二十分許，原判決事實認定其
時間為當日晚間十一時三十分及十二時許，於時間上不相符合，
原判決有理由矛盾之違法。(二)原判決事實認定上訴人朝告訴人黃
建仁面部開三槍，且在槍枝為黃建仁搶下後，猶持彎刀追砍黃建
仁，此與莊太山於警訊時供稱持槍及持刀者為不同之人等語不相
符合，且上訴人亦無法一手持槍，一手持彎刀，而對告訴人瞄準
射擊，上訴人實係與黃建仁等人拉扯之際，誤觸扳機而傷及黃建
仁，並於槍枝遭黃建仁搶走之際，撿起地上甲○○遺留之彎刀，
逃離現場，而非用該彎刀追殺黃建仁，原審未詳予審究，論處上
訴人殺人未遂罪刑，有理由矛盾及理由不備之違法等語。
惟查原判決認定上訴人乙○○有原判決事實欄所載之殺人未遂犯
行，因而維持第一審論處上訴人殺人未遂（累犯）罪刑，係依憑
乙○○於偵審中供承伊有與被害人黃建仁及其同事即前揭八八八
餐廳人員發生衝突爭執，並持有扣案槍枝至案發現場開槍等情之
供述、證人莊太山、被害人黃建仁於偵查中之指證，佐以扣案之
槍枝、彎刀各一把及鋼珠一顆等事證，為其論罪之基礎。並明
：關於乙○○持槍射擊黃建仁後，黃建仁左臉頰被射擊一槍，忍
痛搶下乙○○手中之槍枝後，乙○○猶持彎刀追殺黃建仁，幸經
警員據報趕到現場，喝令乙○○放下彎刀之事實，亦據黃建仁於
偵查中指證明確，並有該槍枝、彎刀各一把扣案足資證實，乙○
○於法院審理中否認有殺人犯行等語，與事實不符，委無足採等
理由綦詳。從形式上觀察，原判決尚無理由矛盾或理由不備等情
形。又按：(一)原判決依憑乙○○及證人黃建仁、莊太山前揭供述
，綜合判斷，憑以認定乙○○殺人未遂時間如原判決所載之時間
，即八十八年四月十六日凌晨零時許，亦無不合，難於遽指有理
由矛盾之違法。(二)原審九十四年三月二日之審判期日傳票，已分
別向乙○○之戶籍地即高雄縣永安鄉○○村○○街二巷二號及其
居所地即台南縣永康市○○○路九０二巷五十六弄五號送達，並
分別經乙○○之妻鄭秀英及乙○○本人收受送達，有各該送達證
書附於原審卷可稽，其送達並無不合法之情形。原審以乙○○經
合法送達無正當理由不到庭，依法不待其陳述逕為判決，亦無不
合。乙○○就殺人未遂部分其餘上訴意旨，徒憑己見，任指原判
決違法，自非合法之第三審上訴理由，該部分上訴，違背法律上
之程式，應予駁回。
據上論結，應依刑事訴訟法第三百九十七條、第四百零一條、第
三百九十五條前段，判決如主文。
中　　華　　民　　國　九十四　年　　六　　月　二十三　日
                      最高法院刑事第十庭
                          審判長法官  陳　正　庸
                                法官  賴　忠　星
                                法官  王　居　財
                                法官  林　開　任
                                法官  林　立　華
      本件正本證明與原本無異
                                      書  記  官
中　　華　　民　　國　九十四　年　　七　　月　　五　　日
                                                      Ｑ
